---
title: "Evidencia 2"
author: "Mariana Bustos Hernández, Mariana Esquivel Hernández, Juan José Salazar Cortés"
date: "`r Sys.Date()`"
output:
  pdf_document: default
  html_document: default
---

PARTE 2 - Código
1. Opción elegida:
Analizar las secuencias de SARS-CoV-2 reportadas en los 20 países con más casos reportados. Y puedes tratar de responder a la pregunta: ¿Son muy diferentes las variantes entre cada país? ¿Es diferente el SARS-CoV-2 entre las diferentes poblaciones: Asiática, Hispana, Europea o Africana?

```{r}
#Cargar librerias necesarias

library(ape)
library(phytools)
library(Biostrings)
library(seqinr)
library(adegenet)
library(ggtree)
library(DECIPHER)
library(viridis)
library(ggplot2)
library(ggthemes)
library(RColorBrewer)
library(ggpubr)
```
```{r}
#Códigos de acceso de los virus
virus <- c("MW453103.1","ON248600.1", "MZ169911.1", "ON365977.1","ON003597.1", "OM294022.1", "ON380441.1", "OM692350.1","OL989066.1", "MW340907.1", "OL989058.1", "MT192772.1", "OL989073.1", "OM758316.1", "ON376063.1", "MZ359830.1", "MT470219.1", "OL869974.1", "MZ416737.1","ON148330.1")

#Obtenemos las secuencias de los virus
virus_sequences <- read.GenBank(virus)

attr(virus_sequences, "species")

```
```{r}
attr(virus_sequences, "description")
```
 
```{r}

#Convertir las secuencias a Fasta
write.dna(virus_sequences, file = "secuencias.fasta", format = "fasta", append = FALSE)

virus_secuencias <- read.fasta("secuencias.fasta", seqtype = "DNA",  forceDNAtolower = FALSE)


#Verficar si las secuencias poseen n
paises <- c("USA", "IND", "BRA", "FRA", "DEU", "GBR", "RUS","KOR","ITA", "TUR", "ESP", "VNM", "ARG", "NLD", "JPN", "IRN", "COL", "AUS", "POL", "MEX")
counter = 1
for (i in virus_secuencias){
  ifn = "n" %in% i
  print(ifn)
  if (ifn == TRUE){
    print(paises[counter])
  }
   counter = counter + 1
}


#Quitar "n" de las secuencias

virus_secuencias[[4]] <- virus_secuencias[[4]][!virus_secuencias[[4]] %in% c("n")]
"n" %in% virus_secuencias[[4]]
virus_secuencias[[10]] <- virus_secuencias[[10]] [!virus_secuencias[[10]] %in% c("n")]
"n" %in% virus_secuencias[[10]]
virus_secuencias[[13]] <- virus_secuencias[[13]] [!virus_secuencias[[13]] %in% c("n")]
"n" %in% virus_secuencias[[13]]
virus_secuencias[[14]] <- virus_secuencias[[14]] [!virus_secuencias[[14]] %in% c("n")]
"n" %in% virus_secuencias[[13]]
virus_secuencias[[18]] <- virus_secuencias[[18]] [!virus_secuencias[[18]] %in% c("n")]
"n" %in% virus_secuencias[[18]]


```
```{r}
#Verficar si las secuencias poseen espacios vacíos
paises <- c("USA", "IND", "BRA", "FRA", "DEU", "GBR", "RUS","KOR","ITA", "TUR", "ESP", "VNM", "ARG", "NLD", "JPN", "IRN", "COL", "AUS", "POL", "MEX")
counter = 1
for (i in virus_secuencias){
  ifn = " " %in% i
  print(ifn)
  if (ifn == TRUE){
    print(paises[counter])
  }
   counter = counter + 1
}

#Quitar espacios vacíos

for (i in 1:length(paises)){
  virus_secuencias[[i]] <- virus_secuencias[[i]][!virus_secuencias[[i]] %in% c(" ")]
  print(" " %in% virus_secuencias[[i]])
}

```
2.Calcula la longitud de las secuencias que incluyas.
```{r}
#Vector países
paises <- c("USA", "IND", "BRA", "FRA", "DEU", "GBR", "RUS","KOR","ITA", "TUR", "ESP", "VNM", "ARG", "NLD", "JPN", "IRN", "COL", "AUS", "POL", "MEX")

for (i in 1:length(virus_secuencias)){
  print(paises[i])
  print(attr(virus_sequences,"description")[i])
  print(length(virus_secuencias[[i]]))
  cat("\n")
  
}
```

3.Crea una sola gráfica donde se comparen el número de bases de ADN que componen todas las variantes del virus.

```{r fig.width=15, fig.height=30}
#Se crearan cuetro graficas que luego se van a unir en unsa sola, una de cada base

paises <- c("USA", "IND", "BRA", "FRA", "DEU", "GBR", "RUS","KOR","ITA", "TUR", "ESP", "VNM", "ARG", "NLD", "JPN", "IRN", "COL", "AUS", "POL", "MEX")

#Bases por secuencia país
numA <- c()
numT <- c()
numG <- c()
numC <- c()

for (i in 1:20){
  bases = count(virus_secuencias[[i]],1)
  numA <- c(numA,bases["a"])
  numT <- c(numT,bases["t"])
  numG <- c(numG,bases["g"])
  numC <- c(numC,bases["c"])
}

cantidadB = length(numA) + length(numT) + length(numC) + length(numG)

Family_colors <- c(
"#edb34c", 
"#9df74f",
"#53d7e0",
"#974ff7",
"#f0735e",
"#eda76b",
"#f7e36f",
"#90e071",
"#6ff7d7",
"#a3baf0",
"#74d5ed",
"#618bfa",
"#9579e0",
"#e079f7",
"#f0759e",
"#b95fed",
"#fa4bb5",
"#e07665",
"#f7a563",
"#f0c35b"
)

#Data frame para Adenina

dtf_A <- data.frame(base= rep("A",times = 20), paises = paises ,tots = numA )

#Plot Adenina

A <- ggplot(data = dtf_A, aes(x = numA, y = paises, fill = paises)) + geom_bar(stat = "identity")  +  geom_text(aes(label = tots), colour = "blue4",  size = 2.65, vjust = 0, nudge_x = 120) + ggtitle("Cantidad de Adenina por variante") + labs( x = "Total de adenina ",fill = "tots") + scale_fill_manual(values = Family_colors ) + theme_update() +  xlim(0, 10000)

#Data frame para Timina

dtf_T <- data.frame(base= rep("T",times = 20), paises = paises ,tots = numT )

#Plot Timina

t <- ggplot(data = dtf_T, aes(x = tots, y = paises, fill = paises)) + geom_bar(stat = "identity") + ggtitle("Cantidad de Timina por variante") + labs( x = "Total de Timina ", y = " Paises",fill = "tots") + theme_update() +  scale_fill_manual(values = Family_colors )  +  geom_text(aes(label = tots), colour = "blue4",  size = 2.65, vjust = 0, nudge_x = 120) +  xlim(0, 10000)


#Data frame para Guanina

dtf_G <- data.frame(base= rep("G",times = 20), paises = paises, tots = numG )

#Plot Guanina

G <- ggplot(data = dtf_G, aes(x = numG, y = paises, fill = paises)) + geom_bar(stat = "identity") + ggtitle("Cantidad de Guania por variante") + labs( x = "Total de Guanina ", y = " Paises",fill = "tots") + theme_update() + scale_fill_manual(values = Family_colors )  +  geom_text(aes(label = tots), colour = "blue4",  size = 2.65, vjust = 0, nudge_x = 120) +  xlim(0, 10000)

#Data frame para Citosina

dtf_C <- data.frame(base= rep("C",times = 20), paises = paises ,tots = numC )

#Plot Citosina

C <- ggplot(data = dtf_C, aes(x = numC, y = paises, fill = paises)) + geom_bar(stat = "identity") + ggtitle("Cantidad de Citosina por variante") + labs( x = "Total de Citosina ", y = " Paises",fill = "tots") + theme_update() + scale_fill_manual(values = Family_colors )  +  geom_text(aes(label = tots), colour = "blue4",  size = 2.65, vjust = 0, nudge_x = 120)  +  xlim(0, 10000)

```

```{r fig.width=15, fig.height=22}
#Plot final
grafica <- ggarrange(A, C, G , t, 
           ncol = 1, nrow = 4,  padding = 3 ) #+rremove("x.text")
 
grafica
```

-Interpretación escrita

4.Agrega un análisis jerárquico global obtenido de las secuencias que se seleccionaron para estudiar.

```{r}
#ALINEMIENTO
#Cargamos las secuencias 
library("seqinr")
library("ape")
library("Biostrings")

virus_seq_not_align <-readDNAStringSet("secuencias.fasta", format = "fasta")
virus_seq_not_align
```


```{r}
#Correr el alineamiento multiple 
library(DECIPHER)
virus_seq_not_align <- OrientNucleotides(virus_seq_not_align)

virus_seq_align <- AlignSeqs(virus_seq_not_align)
```
```{r}
#Visualizar el resultado del alineamiento
BrowseSeqs(virus_seq_align, highlight=0)
```

```{r}
#Guardamos el resultado
writeXStringSet(virus_seq_align, file="virus_seq_align.fasta")

#Obtener el archivo
virus_aligned <- read.alignment("virus_seq_align.fasta", format = "fasta")

#Creamos una matriz de distancia
matriz_distancia <- dist.alignment(virus_aligned, matrix = "similarity")

# Visualiza la matriz de distancia: donde sombras más oscuras de gris significan una mayor distancia.
temp <- as.data.frame(as.matrix(matriz_distancia))
table.paint(temp, cleg=0, clabel.row=.5, clabel.col=.5) + scale_color_viridis()
```
```{r}
#Creación del árbol
virus_tree <- nj(matriz_distancia)
class(virus_tree) 
virus_tree <- ladderize(virus_tree)
```
```{r fig.width= 14}
#Plot utilizando ggtree  del árbol filogenético

nodos <- c(2,1,9,14,17,11,6,19,16,12,8,7,10,5,13,3,20,18,15,4)
paises <- c( "IND","USA", "ITA", "NLD", "COL", "ESP",  "GBR", "POL",   "IRN", "VNM",  "KOR", "RUS", "TUR","DEU",  "ARG", "BRA", "MEX","AUS", "JPN", "FRA")


ggtree(virus_tree,branch.length="none")   + geom_tiplab() + geom_cladelab(node=nodos[1], label=paises[1], align=TRUE, angle=0, hjust='center', offset.text=.5, barsize=0.5, fontsize=2)  + geom_cladelab(node=nodos[2], label=paises[2], align=TRUE, angle=0, hjust='center', offset.text=.5, barsize=0.5, fontsize=2)  +geom_cladelab(node=nodos[3], label=paises[3], align=TRUE, angle=0, hjust='center', offset.text=.5, barsize=0.5, fontsize=2) +geom_cladelab(node=nodos[4], label=paises[4], align=TRUE, angle=0, hjust='center', offset.text=.5, barsize=0.5, fontsize=2) +geom_cladelab(node=nodos[5], label=paises[5], align=TRUE, angle=0, hjust='center', offset.text=.5, barsize=0.5, fontsize=2) + geom_cladelab(node=nodos[6], label=paises[6], align=TRUE, angle=0, hjust='center', offset.text=.5, barsize=0.5, fontsize=2) + geom_cladelab(node=nodos[7], label=paises[7], align=TRUE, angle=0, hjust='center', offset.text=.5, barsize=0.5, fontsize=2) + geom_cladelab(node=nodos[8], label=paises[8], align=TRUE, angle=0, hjust='center', offset.text=.5, barsize=0.5, fontsize=2) +geom_cladelab(node=nodos[9], label=paises[9], align=TRUE, angle=0, hjust='center', offset.text=.5, barsize=0.5, fontsize=2) +geom_cladelab(node=nodos[10], label=paises[10], align=TRUE, angle=0, hjust='center', offset.text=.5, barsize=0.5, fontsize=2)  + geom_cladelab(node=nodos[11], label=paises[11], align=TRUE, angle=0, hjust='center', offset.text=.5, barsize=0.5, fontsize=2)  + geom_cladelab(node=nodos[12], label=paises[12], align=TRUE, angle=0, hjust='center', offset.text=.5, barsize=0.5, fontsize=2)  +geom_cladelab(node=nodos[13], label=paises[13], align=TRUE, angle=0, hjust='center', offset.text=.5, barsize=0.5, fontsize=2) +geom_cladelab(node=nodos[14], label=paises[14], align=TRUE, angle=0, hjust='center', offset.text=.5, barsize=0.5, fontsize=2) +geom_cladelab(node=nodos[15], label=paises[15], align=TRUE, angle=0, hjust='center', offset.text=.5, barsize=0.5, fontsize=2) + geom_cladelab(node=nodos[16], label=paises[16], align=TRUE, angle=0, hjust='center', offset.text=.5, barsize=0.5, fontsize=2) + geom_cladelab(node=nodos[17], label=paises[17], align=TRUE, angle=0, hjust='center', offset.text=.5, barsize=0.5, fontsize=2) + geom_cladelab(node=nodos[18], label=paises[18], align=TRUE, angle=0, hjust='center', offset.text=.5, barsize=0.5, fontsize=2) +geom_cladelab(node=nodos[19], label=paises[19], align=TRUE, angle=0, hjust='center', offset.text=.5, barsize=0.5, fontsize=2) +geom_cladelab(node=nodos[20], label=paises[20], align=TRUE, angle=0, hjust='center', offset.text=.5, barsize=0.5, fontsize=2) + ggtitle("SARS-CoV-2 reportadas en los 20 países con más casos reportados")


```



```{r}
#Visualización del alineamiento de las secuencias
library(ggmsa)
ggmsa(virus_seq_not_align, 320, 360, color = "Chemistry_AA")
```
```{r fig.width=10, fig.height=15}
#Combinación del árbol filogenético con el alineamiento de las secuencias

plot_virus <- ggtree(virus_tree ) + geom_tiplab()

data = tidy_msa(virus_seq_not_align, 164, 213)
plot_virus + geom_facet(geom = geom_msa, data = data,  panel = 'msa', color = "Chemistry_AA") +
    xlim_tree(1)

```
Interpretaciones 


Conclusiones
